臺灣臺南地方法院民事裁定
110年度補字第565號
原      告  謝鎮廷  


被      告  陳玉英  
            蘇鏜坤  
上列當事人間請求拆屋還地事件，本院裁定如下：
    主  文
原告應於本裁定送達之翌日起五日內，補繳第一審裁判費新臺幣
貳萬肆仟貳佰陸拾伍元，逾期不補正，即駁回原告之訴。
    理  由
一、按提起民事訴訟，應依民事訴訟法第1編第3章第2節相關規
    定繳納裁判費，此為必須具備之程式。原告之訴，有起訴不
    合程式之情形者，法院應以裁定駁回之，但其情形可以補正
    者，審判長應定期間先命補正，亦為同法第249條第1項第6
    款所明定。
二、次按訴訟標的之價額，由法院核定；核定訴訟標的之價額，
    以起訴時之交易價額為準，民事訴訟法第77條之1第1項、第
    2項前段定有明文。又土地所有權人依民法第767條所有物返
    還請求權請求土地占有人拆除房屋返還土地，其訴訟標的之
    價額應以該土地起訴時之交易價額為準（最高法院96年度第
    4次民事庭會議決議參照）。另土地如無實際交易價額，非
    不得以政府機關逐年檢討調整之公告現值為核定訴訟標的價
    額之參考（最高法院105年度台抗字第409號民事裁定參照）
    。
三、經查：
  ㈠原告依民法第767條第1項前段及中段規定，起訴請求被告將
    坐落臺南市○○區○○段0000○0000○00地號土地（下稱系爭土地
    ）上之建物拆除，並將其占用之土地返還原告。揆諸前揭說
    明，本件訴訟標的價額應以原告主張被告占用系爭土地面積
    之全部予以核定。查原告未提出系爭土地起訴時交易價額之
    相關證明文件，而系爭土地110年度公告土地現值為每平方
    公尺新臺幣（下同）2萬3,500元，有系爭土地登記第一類謄
    本在卷可參（見本院卷第53-57頁），故本院認以系爭土地
    公告現值作為計算系爭土地起訴時交易價額之基準，應屬適
    當。再參以原告主張被告占用面積為100平方公尺，有民事
    補正狀、地籍圖在卷可稽（見本院卷第51、59頁），則本件
    訴訟標的價額核定為235萬元（計算方式詳如附表）。
  ㈡從而，本件訴訟標的價額核定為235萬元，應徵收第一審裁判
    費2萬4,265元，茲依民事訴訟法第249條第1項但書之規定，
    限原告於本裁定送達之翌日起5日內補繳，逾期不補正，即
    駁回原告之訴，特此裁定。
中　　華　　民　　國　　110 　年　　9 　　月　　10 　 日
                  民事第一庭　法  官　陳尹捷
以上正本證明與原本無異。
如不服本裁定關於訴訟標的價額之核定，得於收受裁定正本後10
日內向本院提出抗告狀，並繳納抗告裁判費新臺幣1,000元整；
其餘關於命補繳裁判費部分，不得抗告。
中　　華　　民　　國　　110 　年　　9 　　月　　10　　日
                              書記官　曾美滋
附表：
編號 地　　號 原告主張被告占用之面積 (平方公尺) 每平方公尺之 公告土地現值 權利 範圍 土地價值 1 臺南市○○區 ○○段0000地號    100 2萬3,500元 全部    235萬元 2 臺南市○○區 ○○段0000地號  2萬3,500元 全部  3 臺南市○○區 ○○段00地號  2萬3,500元 全部